臺灣彰化地方法院行政訴訟判決
                                      109年度交字第123號
原      告  郭高蓁  


被      告  交通部公路總局臺中區監理所

代  表  人  魏武盛（所長）

上列當事人間交通裁決事件，原告不服被告民國109年11月30日
彰監四字第64-F00000000號裁決，提起行政訴訟，本院判決如下
：
    主      文
原告之訴駁回。
訴訟費用新臺幣參佰元由原告負擔。
    事實及理由
壹、程序方面：
    本件係因不服道路交通管理處罰條例（下稱同條例）第8條
    之裁決而提起之撤銷訴訟，為行政訴訟法（下稱同法）第23
    7條之1所稱之交通裁決事件，應適用交通裁決事件訴訟程序
    ，爰依同法第237條之7之規定，不經言詞辯論逕行裁判。
貳、實體方面：
一、事實概要：
    原告郭高蓁所有之車牌號碼000-0000號自用小客車（下稱系
    爭車輛），於民國109年10月15日14時23許，行經苗栗縣大
    湖鄉台3線與苗55線口處(南向)，因「不遵守道路交通標線
    之指示」之違規事由，經苗栗縣警察局交通警察隊員警以苗
    縣警交字第F00000000號舉發違反道路交通管理事件通知單
    （下稱違規通知單）逕行舉發。嗣原告到案聽候裁決，被告
    交通部公路總局臺中區監理所乃依道路交通管理處罰條例（
    下稱同條例）第60條第2項第3款之規定，於109年11月30日
    彰監四字第64-F00000000號（下稱原處分）裁處原告罰鍰新
    臺幣（下同）900元。原告不服，提起本件行政訴訟。
二、本件原告主張略以：
(一)本件舉發係採逕行舉發，依據同條例第7之2條第1項7款經以
    科學儀器取得證據資料證明其行為違規，第2項規範前項第1
    款之科學儀器應採固定式，並定期於網站公布其設置地點。
    如欲以固定式科學儀器逕舉該項違規，則應依同條例第7之2
    條第2項規定定期於網站公布地點，惟查，苗栗縣政府警察
    局公布之相關資料編號64取締設備係為線圈感應闖紅燈，取
    締項目為闖紅燈，並未明確標示其他取締項目，本件違規雖
    屬實就實質層面尚無疑義，惟並無同條例第7條之2中當場不
    能或不宜攔截製單舉發要件非以現場攔停方式舉發，而係以
    網站僅公布取締闖紅燈違規之固定式科學儀器逕行舉發，其
    行政行為違反上述同條例規範及違反明確性原則及誠實信用
    原則之虞，顯有逾越裁量範圍等違反行政程序法之相關規範
    。
(二)原告並聲明：原處分撤銷，訴訟費用由被告負擔。
三、被告則答辯以：
(一)查原告所有之系爭車輛，於上開時、地，因有「不遵守道路
    交通標線之指示」之違規行為，經苗栗縣警察局以上揭違規
    通知單舉發「不遵守道路交通標線之指示」違規，本件既有
    該局109年11月18日苗警交字第1090047334號函、上揭違規
    通知單各1份及採證相片2張在卷可佐，違規事實應堪認定。
    本件執勤員警本於維護交通秩序及行車安全等職責所為之交
    通違規舉發內容，自應受到合法、正確之推定，是被告對於
    原告所作之裁決處分，於法應無違誤。
(二)被告並聲明：駁回原告之訴，訴訟費用由原告負擔。
四、本院之判斷：
(一)按同條例第60條第2項第3款：「汽車駕駛人，駕駛汽車有下
    列情形之一，而本章各條無處罰之規定者，處新臺幣九百元
    以上一千八百元以下罰鍰：三、不遵守道路交通標誌、標線
    、號誌之指示。」
(二)本件如事實概要欄所述之事實，為兩造所不爭執，並有上開
    違規通知單、送達證書及原處分之裁決書各1份在卷可佐，
    堪可認定。又苗栗縣警察局在「大湖鄉台3線與苗55線口處
    （南湖國小前）」，設置「闖紅燈線圈感應」，取締「闖紅
    燈」之違規行為，並對外公告；而系爭車輛於上揭時、地，
    於紅燈亮起之際，有車身伸越停止線，遭設置上揭地點之照
    相設備拍攝等情，有苗栗縣警察局109年3月10日苗警交字第
    1090009825B號公告1份、違規照片2張在卷可憑，兩造不爭
    執，同堪認定。是本件之爭執在於上揭公告取締項目為「闖
    紅燈」是否影響原處分以「不遵守道路交通標線之指示」裁
    罰之效力？
(三)按同條例第7之2條第1項第7款、第2項前段規定：「汽車駕
    駛人之行為有下列情形之一、當場不能或不宜攔截製單舉發
    者，得逕行舉發：七、經以科學儀器取得證據資料證明其行
    為違規。」「前項第七款之科學儀器應採固定式，並定期於
    網站公布其設置地點。」本件系爭車輛於上揭時、地，遭攝
    得車身伸越停止線之行為，而設置該處之照相設備業為苗栗
    縣警察局公告等情，已如本院認定如上，與上揭規定，並無
    不合。
(四)至於苗栗縣警察局之公告雖載明照相設備為「闖紅燈線圈感
    應」，所取締者為「闖紅燈」之違規行為，然此不過為行政
    機關因應設備屬性而特定取締項目而已，此觀之同公告亦有
    「數位式雷達測速」設備，取締項目特定為「測速」，而非
    「闖紅燈」益明。另交通部82年4月22日交路（82）字第009
    811號函謂：「(一)車輛面對圓形紅燈時仍逕予穿越路口至
    銜接路段，含左轉、直行、迴轉及右轉（依箭頭綠燈允許行
    駛者除外）即視為闖紅燈之行為。(二)有繪設路口範圍者：
    車輛無視於紅燈警示，有穿越路口之意圖，而車身已伸入路
    口範圍亦視同闖紅燈；若僅伸越停止線而未達路口範圍者，
    則視為不遵守標線指示。(三)無繪設路口範圍者：以車輛無
    視於紅燈號誌，而有穿越路口之企圖，其車身並已伸越停止
    線並足以妨害其他方向人（若有行人穿越道）、車通行者亦
    以闖紅燈論處；若僅車身伸越停止線則以不遵守標線指示視
    之。」上述函釋係為交通主管機關為執行職務所為之解釋，
    性質上屬行政規則；查其內容係闡明法規之原意，核與同條
    例第53、60條規定意旨相符，本院自得予以援用。準此，車
    輛縱有超越路口停止線之行為，實務上仍非一律評價為闖紅
    燈之違規行為，而係分別情形以「闖紅燈」或「不遵守標線
    指示」論處。本件觀之違規照片，系爭車輛車身伸越停止線
    ，尚未至路口，自符合上揭函釋所稱「不遵守標線指示」情
    形，是本件原處分以「不遵守道路交通標線之指示」裁罰原
    告，亦僅為評價結果而已，不能因與公告取締項目在文義上
    有所不同，而為有利原告之認定。是原告上開主張，尚有誤
    會，並非可採。
五、綜上所述，原告確有於上開時、地，駕駛系爭車輛不遵守道
    路交通標線之違規行為，被告以原處分對原告裁處罰鍰900
    元，核無違誤，原告之訴為無理由，應予駁回。
六、本件事證已臻明確，兩造其餘主張及陳述，經核於判決結果
    不生影響，爰不逐一論列，附此敘明。
七、本件第一審裁判費為300元，應由原告負擔，爰確定第一審
    訴訟費用額如主文第2項所示。
據上論結，本件原告之訴為無理由，依行政訴訟法第98條第1項
前段、第237條之7、第237條之8第1項，判決如主文。
中    華    民    國   110    年    4     月    13    日
                       行政訴訟庭  法  官  張鶴齡
以上正本證明與原本無異。
如不服本判決，應於送達後20日內向本院提出上訴狀，其未表明
上訴理由者，應於提出上訴後20日內向本院補提理由書(須按他
造人數附繕本)。上訴理由應表明原判決所違背之法令及其具體
內容，或依訴訟資料可認為原判決有違背法令之具體事項。
中　　華　　民　　國　　110 　年　　4 　　月　　13　　日
                                   書記官  黃當易